【裁判字號】    88,交訴,39
【裁判日期】    890131
【裁判案由】    業務過失致死
【裁判全文】
臺灣嘉義地方法院刑事判決                          八十八年度交訴字第三九號
    公  訴  人  臺灣嘉義地方法院檢察署檢察官
    被      告  甲○○
右列被告因業務過失致死案件，經檢察官提起公訴（八十八年度偵字第四五七九號）
，本院判決如左：
    主  文
甲○○從事業務之人，因業務上之過失致人於死，處有期徒刑拾月，緩刑參年。
    事  實
一、甲○○係受僱於華榮汽車貨運行（負責人為張發輝）之聯結車司機，為從事駕駛
    業務之人，於民國八十八年四月七日上午七時五十分許，駕駛車號ＸＬ—三一七
    號半聯結車，沿嘉義縣新塭往好美里即由東向西方向行駛，途經嘉義縣布袋鎮一
    六三線四七公里五百公尺無號誌岔路口處時，本應注意汽車行車速度，依號誌之
    規定，無號誌者，在市區道路，時速不得超過四十公里，且行經無號誌之交岔路
    口時，應減速慢行，作隨時停車之準備，而依當時情形，又無使其不能注意之情
    事，竟疏未注意於行經上開無號誌交岔路口時，仍以時速四十公里速度行駛而未
    減速慢行，作隨時停車之準備，適有李小富騎乘車號ＬＴＩ—三一一號重型機車
    亦疏未注意汽車行駛至無號誌交岔路口，支線道車應暫停讓幹線道車先行，即由
    右側岔路由北往南方向駛出，致甲○○因閃避不及而與李小富所騎乘之機車發生
    碰撞，使李小富人車倒地，受有頭部外傷合併左側硬腦膜下出血及蜘蛛網膜下出
    血、左側第四、五、六根肋骨骨折及身上多處擦傷之傷害，經送醫急救，仍因顱
    內出血及併發肺炎、敗血症而不治死亡。甲○○於本件車禍發生後，在未被有偵
    查犯罪職權之機關或公務員查知其為犯人前，即主動報案並向接獲報案前往現場
    處理之嘉義縣警察局布袋分局新塭派出所警員施智偉自首，進而接受本件裁判。
二、案經臺灣嘉義地方法院檢察署檢察官自動檢舉偵查起訴。
    理  由
一、訊據被告甲○○對於右揭事實坦承不諱，核與被害人李小富之岳父乙○○於警訊
    時及偵查中指述之情節相符，復有道路交通事故調查報告表一份（相驗卷第五頁
    ）、現場照片八張（相驗卷第六頁至第九頁）附卷可稽；而被害人確因本件車禍
    受傷不治死亡，亦經臺灣嘉義地方法院檢察署檢察官督同法醫師相驗屬實，製有
    勘驗筆錄、相驗屍體證明書、驗斷書各一份及臺灣省立朴子醫院診斷證明書一紙
    附於相驗卷（第十頁至第二十頁）可憑。按汽車行車速度，依標誌之規定，無標
    誌者，在市區道路，時速不得超過四十公里，且行經無號誌之交岔路口時，應減
    速慢行，作隨時停車之準備，此道路交通安全規則第九十三條第一項第一款、第
    四款定有明文。被告駕駛半聯結車行經上開無號誌交岔路口，自應注意上述規定
    ，而依卷附道路交通事故調查報告表之記載：該路段當時天氣晴朗、日間自然光
    線、路面為柏油、乾燥、無缺陷、無障礙，並無使被告不能注意之情事，被告竟
    疏於注意仍以時速四十公里速度行駛，未減速慢行，作隨時停車之準備以致肇事
    ，致人死亡，被告顯有違上述道路交通安全規則而有過失。而被害人當時係騎乘
    重型機車由右側岔路北往南方向駛出，其亦本應注意汽車行駛至無號誌交岔路口
    ，支線車應暫停讓幹線車先行，而依當時之情狀，亦無使其不能注意之情形，詎
    其竟亦疏於注意貿然通過，其於本件車禍之發生亦同有過失甚明。又本件交通事
    故經送台灣省車輛行車事故覆議鑑定委員會鑑定結果亦認「李小富駕駛重機車，
    支線道車未讓幹道車先行，為肇事主因；甲○○駕駛半聯結車，行經無號誌交岔
    路口未減速反超速行駛，為肇事次因。」有該委員會八十八年十二月三十一日府
    覆議字第八八一二九四號函暨所附鑑定意見書各一份附於本院卷（第一八頁、第
    一九頁）可稽。雖被害人對本件車禍之發生亦同有過失，然不能因此解免被告之
    過失責任。又被害人係因本件車禍死亡，故被告之過失行為與被害人之死亡間，
    顯具有相當因果關係，事證明確，被告犯行堪以認定。
二、查被告係受僱於華榮汽車貨運行（負責人為張發輝）之聯結車司機，為從事駕駛
    業務之人，於執行業務中開車肇事，致被害人死亡，核其所為，係犯刑法第二百
    七十六條第二項之業務過失致死罪。查被告於本件車禍發生後，在未被有偵查犯
    罪職權之機關或公務員查知其為犯人前，即主動報案並向接獲報案而前往現場處
    理之嘉義縣警察局布袋分局新塭派出所警員施智偉自首，進而接受本件裁判之事
    實，有警員施智偉所製作，記載報案人為甲○○即被告，身分為肇事駕駛人之道
    路交通事故調查報告表一份附於相驗卷可參，符合自首之要件，應依刑法第六十
    二條前段之規定減輕其刑。爰審酌被告因其過失致人死亡，過失之程度非輕、坦
    承有過失、態度良好、被害人亦與有過失、已與被害人家屬達成民事和解，賠償
    被害人家屬新台幣二百零五萬元，有嘉義縣布袋鎮調解委員會調解筆錄影本一份
    附於本院卷（第一四頁）可稽，能稍減其犯罪所生之損害等一切情狀，量處如主
    文所示之刑。末查，被告前未曾受有期徒刑以上刑之宣告，有臺灣嘉義地方法院
    檢察署刑案資料查註紀錄表及本院被告全國前案紀錄表各一份附卷可稽，其因一
    時失慮，偶罹刑典，事後已坦承犯行，深具悔意，經此刑之宣告後，應知警惕而
    無再犯之虞，本院認所宣告之刑以暫不執行為適當，爰併宣告緩刑三年，以勵自
    新。
據上論斷，應依刑事訴訟法第二百九十九條第一項前段，刑法第二百七十六條第二項
、第六十二條前段、第七十四條第一款，罰金罰鍰提高標準條例第一條前段，判決如
主文。
本案經檢察官廖家陽到庭執行職務。
中      華      民      國    八十九    年      一      月    三十一    日
                              臺灣嘉義地方法院刑事第一庭
                                  法  官  黃  若  美
右正本證明與原本無異。
如不服本判決，應於判決送達後十日內向本院提出上訴狀( 應附繕本 )。
中      華      民      國    八十九    年      一      月    三十一    日
                                  書記官  鄭  昭  亮
附錄法條：
刑法第二百七十六條
第二百七十六條
因過失致人於死者，處二年以下有期徒刑、拘役或二千元以下罰金。
從事業務之人，因業務上之過失犯前項之罪者，處五年以下有期徒刑或拘役，得併科
三千元以下罰金。


司法院資訊處製作；財團法人民間司法改革基金會備份。
